【裁判字號】    90,易,9
【裁判日期】    900330
【裁判案由】    違反毒品危害防制條例
【裁判全文】
臺灣花蓮地方法院刑事判決                                九十年度易字第九號
    公  訴  人  臺灣花蓮地方法院檢察署檢察官
    被      告  甲○○
右列被告因毒品危害防制條例案件，經檢察官提起公訴（八十九年度毒偵緝字第一四
一號、八十九年度毒偵字第一一三七號、第一一九九號），本院判決如左：
    主  文
甲○○連續施用第貳級毒品，累犯，處有期徒刑壹年，扣案之第貳級毒品安非他命壹
小包（毛重零點貳公克），沒收並銷燬之。
    事  實
一、甲○○曾有違反麻醉藥品管理條例、多次妨害自由犯罪前科，最近一次復因妨害
    自由及毀棄損壞案件，經台灣桃園地方法院於民國八十七年六月三十日，以八十
    七年度訴字第六七三號合計判處有期徒刑五月，於同年八月三日確定，並於八十
    八年六月八日執行完畢。另曾因施用第二級毒品安非他命案件，經本院以八十九
    年度毒聲字第四二六號裁定送臺灣花蓮勒戒所觀察、勒戒後，認無繼續施用毒品
    之傾向，由臺灣花蓮地方法院檢察署檢察官於八十九年五月二十九日以該署八十
    九年度毒偵字第四一四號、第五○七號、第五四一號、八十九年度觀執字第二六
    ○號、第三○六號處分不起訴確定。詎猶不知悔改，復基於概括之犯意，自八十
    九年七月十七日起至同年十月十七日止，連續在花蓮縣吉安鄉○○村○○街一六
    ○巷十一號住處等處，施用第二級毒品安非他命多次。嗣於八十九年七月十七日
    上午十一時許，在其花蓮縣吉安鄉○○村○○街一六○巷十一號住處為警查獲，
    並扣得甲○○所有第二級毒品安非他命一小包（毛重零點二公克），以及姓名不
    詳之人所有用以供施用安非他命之吸食器一組；其後於八十九年十月十六日晚上
    九時三十分許，在花蓮縣吉安鄉○○○街七一號二樓，再度為警查獲，另於翌（
    十七日）凌晨零時許，經警依法協管對毒品調驗人口通知到場實施調驗採尿，再
    度查獲甲○○有施用毒品安非他命情事。經依本院以八十九年度毒聲字第八四六
    號裁定送觀察、勒戒後，有繼續施用毒品傾向。
二、案經內政部警政署花蓮港務警察所、花蓮縣警察局花蓮分局、吉安分局分別報請
    臺灣花蓮地方法院檢察署檢察官偵查起訴。
    理  由
一、訊據被告甲○○矢口否認有何施用毒品犯行，辯稱：伊自前案勒戒後即未再施用
    毒品，可能係與吸毒朋友在一起，驗尿報告才會呈毒品陽性反應，另其於八十九
    年十一月間入勒戒所時，驗尿亦無陽性反應，可證伊於八十九年七至十月間並未
    施用毒品云云，然查，被告先後三次為警查獲並製作筆錄後所採集之尿液，經送
    驗結果，確均呈安非他命陽性反應，有花蓮縣衛生局煙毒尿液檢驗成績書、慈濟
    大學濫用藥物檢驗中心檢驗總表各二份在卷可稽。按就濫用藥物尿液篩檢係分成
    初步檢驗及確認檢驗兩個步驟，初步檢驗係使用免疫學方法，由於免疫學方法對
    於部分藥物可能呈假陽性反應，因此初步檢驗呈陽性之尿液檢體須再以氣相層析
    質譜儀分析法予以確認。此有行政院衛生署藥物食品檢驗局八十八年七月二十二
    日藥檢壹字第八八一○六九四號函可參，查慈濟大學複驗所使用之氣相層析質譜
    儀分析法係包括「氣相層析儀」及「質譜儀」兩部分。其中氣相層析儀為將物質
    氣化後，再經分析管分離，由於各種物質之沸點及對管柱之吸附力不同，在經過
    檢測器（Dete cto)測定後，表現出不同之滯留時間 (Retension time )，以滯
    留時間來判斷係何種物質。而「質譜儀」部分為其檢測器，能將物質撞擊成碎片
    ，記錄其質譜圖。因每個化合物之鍵結能力不同，故不同之物質會有其特定之質
    譜圖，因此在物質之判斷上有如指紋之鑑定。因之在理論上，扣除人為之因素，
    其精確度接近百分之百。故依據上揭就尿液檢體檢驗方法之說明，被告所辯，無
    非事後卸責之詞，委無足採。再查，吸用安非他命者，其於吸食後九十六小時（
    即四日）內所採之尿液，雖經人體代謝作用，仍可能被檢出殘餘安非他命劑量，
    此有行政院衛生署藥物食品檢驗局八十一年藥一字第○○一一五六號函可稽，是
    被告以為警查獲並採尿後已經過月餘之另一採尿結果資為抗辯，其體內因施用毒
    品安非他命所殘留劑量既已可能因身體代謝作用而悉數排出，自難據為被告有利
    之認定。第按於吸食煙毒及甲基安非他命者之旁，同時吸入該吸食者燃燒藥物所
    排出之氣體（即俗稱二手煙），能否在尿液中被檢出煙毒或甲基安非他命反應，
    文獻上尚無此類研究報告，然按依法務部調查局檢驗煙毒經驗判斷，若非共處於
    密閉狹小之空間，並「故意」大量吸入該氣體，應不致於尿液中代謝出煙毒或甲
    基安非他命反應，此有法務部調查局第六處（八四）發技（一）字第八四０四七
    二二四號函紙可考。是苟被告不「故意大量吸入」燃燒安非他命之氣體，應不致
    於自尿液代謝出安非他命之反應，本件被告既於本院審理時自承當時並未故意吸
    入友人施用毒品之煙氣，其所為關於吸入二手安非他命氣體之抗辯，依前述說明
    ，自無解於被告施用毒品罪責之成立。此外，復有搜索扣押證明筆錄、扣押物品
    清單等附卷及毒品安非他命一小包（毛重零點二公克）扣案可資佐證，被告施用
    毒品犯行洵堪認定。又被告曾因施用第二級毒品安非他命案件，經本院以八十九
    年度毒聲字第四二六號裁定送臺灣花蓮勒戒所觀察、勒戒後，認無繼續施用毒品
    之傾向，由臺灣花蓮地方法院檢察署檢察官於八十九年五月二十九日以該署八十
    九年度毒偵字第四一四號、第五○七號、第五四一號、八十九年度觀執字第二六
    ○號、第三○六號處分不起訴確定，有不起訴處分書在卷足憑。其於五年後再犯
    毒品危害防制條例第十條之罪，經本院以八十九年度毒聲字第八四六號裁定送觀
    察勒戒，認有繼續施用毒品傾向，並經本院以八十九年度毒聲字第一二一九號裁
    定令入戒治處所施以強制戒治一年，有本院八十九年度毒聲字第一二一九號裁定
    、八十九年度毒聲字第八四六號裁定及臺灣花蓮看守所八十九年十一月二十日花
    所總字第三○四七號函送之證明書一份附卷可參，被告罪證明確，應予依法論科
    。
二、核被告所為，係犯毒品危害防制條例第十條第二項之施用第二級毒品罪。被告持
    有第二級毒品安非他命，既意在供己施用，其持有之低度行為應為施用之高度行
    為吸收，不另論罪。被告先後多次施用第二級毒品之行為，時間緊接，犯罪構成
    要件相同，顯係基於概括犯意為之，應依連續犯規定以一罪論，並依法加重其刑
    。第查被告甲○○曾有如事實欄所載之犯罪前科與執行紀錄，有臺灣花蓮地方法
    院檢察署刑案資料查註紀錄表及台灣高等法院被告全國前案紀錄表各一份附卷足
    按，其於五年以內再犯本案有期徒刑以上之罪，係屬累犯，依法應遞加重其刑。
    爰審酌被告曾有如事實欄所載之犯罪紀錄，品行不佳，且前因施用毒品，經觀察
    、勒戒後，又於五年內再犯施用毒品犯行，戕害己身，顯無悔改之意及犯後之態
    度等一切情狀，量處如主文所示之刑，以資懲儆。
三、扣案之第二級毒品安非他命一小包（毛重零點二公克），係查獲之毒品，應依毒
    品危害防制條例第十八條第一項前段規定沒收並銷燬之。又台灣花蓮地方法院檢
    察署八十九年度毒偵字第一一三七號偵查卷暨所附花蓮縣警察局花蓮分局刑案偵
    查卷宗內所列扣案物（吸食器一組）及於八十九年七月十七日上午十一時許，在
    其花蓮縣吉安鄉○○村○○街一六○巷十一號住處為警所查獲之安非他命吸食器
    一組，尚乏積極證據足資證明係屬被告所有，爰不予宣告沒收，併此敘明。
據上論斷，應依刑事訴訟法第二百九十九條第一項前段，毒品危害防制條例第十條第
二項、第十八條第一項前段，刑法第十一條前段、第五十六條、第四十七條，判決如
主文。
本案經檢察官李子春到庭執行職務。
中      華      民      國     九十     年      三      月     三十     日
                               臺灣花蓮地方法院刑事庭
                                   法  官  陳  世  博
右正本證明與原本無異。
如不服本判決，應於判決送達後十日內向本院提出上訴狀( 應附繕本 )。
                                   法院書記官
中      華      民      國     九十     年      四      月      六      日
附錄本判決論罪之法律條文：
毒品危害防治條例第十條第二項：
施用第二級毒品者，處三年以下有期徒刑。
毒品危害防制條例第十八條第一項：
查獲之毒品及專供製造或施用毒品之器具，不問屬於犯人與否，均沒收銷燬之。但合
於醫藥或研究之用者，得不予銷燬。


司法院資訊處製作；財團法人民間司法改革基金會備份。
